【裁判字號】    90,台上,6883
【裁判日期】    901108
【裁判案由】    偽造有價證券
【裁判全文】
最高法院刑事判決                                九十年度台上字第六八八三號
    上  訴  人  甲○○
右上訴人因偽造有價證券案件，不服台灣高等法院中華民國八十八年八月二十五日第
二審判決（八十八年度上訴字第一七七五號，起訴案號：台灣桃園地方法院檢察署八
十七年度偵緝字第七八號），提起上訴，本院判決如左：
    主  文
上訴駁回。
    理  由
按刑事訴訟法第三百七十七條規定，上訴於第三審法院，非以判決違背法令為理由，
不得為之。是提起第三審上訴，應以原判決違背法令為理由，係屬法定要件。如果上
訴理由狀並未依據卷內訴訟資料，具體指摘原判決不適用何種法則或如何適用不當，
或所指摘原判決違法情事，顯與法律規定得為第三審上訴理由之違法情形，不相適合
時，均應認其上訴為違背法律上之程式，予以駁回。本件上訴人甲○○上訴意旨略稱
：(一)、本件系爭本票僅發票人欄簽名部分係上訴人所為，其餘如發票日、金額等本票
應記載事項，則原均未記載，原判決以上訴人既在該空白本票上簽署陳妙品姓名並交
付告訴人龍潭小客車租賃有限公司（下稱龍潭公司），足徵上訴人確有授權龍潭公司
於發生損害時填載票面金額，以解釋金額空白部分，但對發票日部分則未說明，若發
票日未曾授權記載，即非有效本票，上訴人所為即不能構成偽造有價證券罪，原判決
遽認上訴人成立該罪，自屬違背法令。(二)、系爭本票乃龍潭公司現場負責人范新鳳擅
自填寫金額為新台幣（下同）五十萬元，根本非上訴人所授權，原判決對此未予調查
，亦有應於審判期日調查之證據而未予調查之違法。(三)、上訴人於租車時所簽立之本
票，只單純作為租車之擔保品，龍潭公司在出租車發生車損時，於要不到錢之情況下
，竟於系爭本票填上金額、日期，取出行使，此與上訴人簽立本票只為擔保之目的顯
然違背，原審就此未予深究，有適用法則不當之違法。(四)、龍潭公司就上訴人因租車
而留置之機車，擅自騎用，並因不當使用致遭警開立罰單，龍潭公司既使用該機車，
自應計算租金予上訴人，再加罰單之金額，與其車損相抵，龍潭公司更不得在系爭本
票上擅自填寫五十萬元，原判決對此未予調查，亦屬違法。(五)、上訴人因年少無知而
犯罪，前又無前科，現復有襁褓嬰兒待其照顧，請准判上訴人緩刑云云。
惟查：(一)、原判決撤銷第一審不當之科刑判決，改判仍論處上訴人以意圖供行使之用
，而偽造有價證券罪刑，已依卷證資料明其所憑之證據及認定之理由。經核所為論
，均與卷內證據資料相符，從形式上觀察，並無認定事實不依證據或有何採證違背
經驗法則、論理法則等違法情形存在。(二)、上訴人於原審審理中已坦稱：「（那張本
票票載發票日期、到期日及發票人姓名、住址都是你簽的﹖）是的，地點是在他（指
范新鳳）的店裡，時間是在租車時簽的，每次租車都有簽發本票。」等語（見原審卷
第十六頁反面），且范新鳳於原審調查時亦陳稱：上訴人租車所簽發之本票均有填載
發票日及到期日等語（見原審卷第三十三頁反面），核與其所提出而經上訴人坦承在
其上簽名之另紙金額空白本票（見原審卷第三十六頁），其上亦已書妥發票日八十五
年七月二十二日、到期日八十五年七月二十三日等情相符，故系爭本票上之發票日、
到期日應為上訴人於租車時即已填妥，原判決就此雖疏未於理由說明，但顯然於原判
決無影響，依刑事訴訟法第三百八十條規定，自不得資為第三審上訴之理由。(三)、原
判決已於理由說明「汽車租賃公司出租汽車時之所以要求承租人簽發本票，無非在於
擔保還車時車損及其他債權」及「被告既已在空白票據上簽署陳妙品姓名並交付前開
汽車租賃公司，足徵其確有授權該公司於發生損害時填載票面金額，又被告租用之前
開車輛發生嚴重車損遭棄置乙節，為被告所自承，是以告訴人公司依其估算之車損及
營業損失等填載票面金額為五十萬元，即難謂逾越被告之授權，至被告對於該項金額
容有爭議，乃屬另一問題，與其犯行無涉，是被告抗辯稱車損未高達五十萬元云云，
以及對於告訴人所提出之估價單上指摘其上所載車輛出廠年份有不一之情形，均無審
究之必要。」等語（見原判決第四頁第一行、第二行、第六行以下）。是上訴意旨謂
：原判決未審究調查上訴人簽立本票之目的只供擔保，且龍潭公司係未經上訴人授權
擅自在系爭本票上填寫金額五十萬元而提出行使，自屬違法云云，顯非依據卷內資料
執為指摘，並非適法之第三審上訴理由。至於其餘之爭辯，則屬單純事實之爭執，亦
非適法之第三審上訴理由。其上訴違背法律上之程式，應予駁回。又本件既經程序駁
回，上訴意旨請求緩刑，本院即無從為實體之審酌，附此明。
據上論結，應依刑事訴訟法第三百九十五條前段，判決如主文。
中      華      民      國     九十     年     十一     月      八      日
                              最高法院刑事第十庭
                                  審判長法官  陳  炳  煌
                                        法官  陳  正  庸
                                        法官  韓  金  秀
                                        法官  吳  信  銘
                                        法官  徐  文  亮
      右正本證明與原本無異
                                              書  記  官
中      華      民      國     九十     年     十一     月     十四     日


司法院資訊處製作；財團法人民間司法改革基金會備份。
